【裁判字號】    98,台上,1580
【裁判日期】    980326
【裁判案由】    違反毒品危害防制條例
【裁判全文】
最高法院刑事判決            九十八年度台上字第一五八０號
上  訴  人  甲○○
上列上訴人因違反毒品危害防制條例案件，不服台灣高等法院中
華民國九十七年十一月十八日第二審更審判決（九十七年度重上
更(三)字第九九號，起訴案號：台灣宜蘭地方法院檢察署九十年度
偵字第三四四四號），提起上訴，本院判決如下：
    主  文
原判決撤銷，發回台灣高等法院。
    理  由
本件原判決認定上訴人甲○○與郭珮甄共同基於販賣第二級毒品
甲基安非他命營利之犯意聯絡，於民國九十年十月二十一日凌晨
一時三十二分至同年月二十二日凌晨零時三十五分間，綽號老魔
之吳明雄以其使用之0000000000號行動電話，撥打上訴人使用之
0000000000號行動電話，表示要購買新台幣（下同）一千元之安
非他命，上訴人即吩咐郭珮甄於同年月二十二日上午八、九時許
，前往宜蘭縣羅東鎮國華國中旁之早餐店，依約將甲基安非他命
一小包（約毛重０．三公克）以一千元之價格售予吳明雄。嗣上
訴人於九十年十月二十四日上午八時三十分許，在宜蘭縣羅東鎮
○○路段為警採尿送驗，上訴人並於同日上午九時十分許，帶同
警方前往宜蘭縣羅東鎮○○路五四八之一號，即其投宿之富堡汽
車旅館二一八室查獲郭珮甄，由郭珮甄將上訴人所有置於抽屜內
之甲基安非他命一包（淨重三四．九三公克）交付警方，並經警
查扣得郭珮甄所有記載「10月22日上午售貨＄1000〈老魔〉」之
帳冊一本，而依郭珮甄之供述循線查悉上情等情。因而撤銷第一
審判決，改判論處上訴人共同販賣第二級毒品（累犯）罪刑，固
非無見。
惟查：(一)、刑事訴訟法第一百五十九條第一項規定：被告以外之
人於審判外之言詞或書面陳述，除法律有規定者外，不得作為證
據。其立法本旨係以證人於審判外之言詞或書面陳述，屬於傳聞
證據，此項證據，當事人無從直接對於原供述者加以詰問，以擔
保其真實性，法院亦無從直接接觸證人而審酌其證言之憑信性，
違背直接審理及言詞審理之原則，故除具有必要性及信用性情況
之除外者外，原則上不認其有許容性，自不具證據能力。至所謂
具有必要性及信用性情況者，例如刑事訴訟法第一百五十九條之
一至第一百五十九條之五及第二百零六條等情形，仍例外認其有
證據能力，惟應於判決理由說明。又刑事訴訟法施行法第七條之
三雖規定：中華民國九十二年一月十四日修正通過之刑事訴訟法
施行前，已繫屬於各級法院之案件，其以後之訴訟程序，應依修
正刑事訴訟法終結之。但修正刑事訴訟法施行前已依法定程序進
行之訴訟程序，其效力不受影響。按諸法院於審理案件時，如法
律修正公布施行，則本諸舊程序用舊法，新程序用新法之一般法
則，應適用新法，在此情形，刑事訴訟法第一百五十九條至第一
百五十九條之五所謂傳聞證據及其例外等之規定，當有其適用。
原判決認定上訴人有前揭犯行，係依憑共同被告即證人郭珮甄於
警詢及檢察官偵查中供述各情，為其主要論據之一。然上訴人否
認有前揭犯行，而郭珮甄於警詢及檢察官偵查中供述各情，均屬
被告以外之人於審判外所為之言詞或書面陳述，原則上無證據能
力。乃原判決未說明郭珮甄於警詢及檢察官偵查中供述各情，是
否有刑事訴訟法規定例外得為證據之情形，逕以郭珮甄分別於警
詢及檢察官偵查中供述各情，均在刑事訴訟法於九十二年九月一
日修正生效施行前，既經第一審法院依法定程序進行證據之調查
，則依刑事訴訟法施行法第七條之三但書之規定，郭珮甄上開供
述各情為有證據能力（原判決理由欄壹），並採郭珮甄上開供述
各情，為不利上訴人認定之依據，尚有未合。(二)、依法應於審判
期日調查之證據雖已調查，而其內容未明瞭者，即與未經調查無
異，如遽行判決，仍屬應於審判期日調查之證據而未予調查，尚
不得遽對被告為有利或不利之認定。販賣第二級毒品甲基安非他
命，必其所非法販賣者確為甲基安非他命，方能成立。原判決認
定上訴人有前揭犯行，係依憑郭珮甄不利上訴人之供述為其主要
論據，然上訴人否認有前揭犯行，而郭珮甄證稱：上訴人將東西
用衛生紙包住，交待伊直接拿到國華國中旁的早餐店，並叫伊拿
回一千元，伊不知裡面是何物（原判決理由欄貳、二、(一)、３、
４、５）等情；又吳明雄於原審更審前否認向上訴人購買甲基安
非他命，並證稱不認識郭珮甄（原判決第六頁第二十七行至第七
頁第一行）等語。乃原判決未論述說明經由何項調查及有何證據
，堪認上訴人與郭珮甄販賣與吳明雄者確屬甲基安非他命，則縱
認郭珮甄不利於上訴人之供述可採，然上訴人所販賣與吳明雄者
是否確屬甲基安非他命，尚非無疑，遽予判決，尚嫌率斷，其審
理猶有未盡。(三)、共同被告具有共同正犯或其他共犯關係者，雖
其證據資料大體上具有共通性，然共同正犯或其他共犯間若彼此
利害關係相反，如共同販賣毒品之人，為免其中一人意圖卸責而
嫁禍其他共同正犯，或為求避就而虛偽陳述，刻意顛倒犯罪中之
主從地位，尤應有足以令人確信其陳述為真實之補強證據，始能
據以為論罪之依據。原判決認定上訴人有前揭犯行，係依憑共同
被告郭珮甄不利上訴人供述各情，而郭珮甄應無誣陷上訴人之可
能；扣案郭珮甄記事本內相關之記載；上訴人帶同警方查獲上訴
人所有之甲基安他命一包；上訴人與吳明雄間之行動電話通話紀
錄，為其主要論據。然依原判決理由欄之論述說明，郭珮甄前後
供述情節不盡明確一致（原判決第五頁第二十九行至第六頁第七
行），而吳明雄並否認曾向上訴人及郭珮甄購買甲基安非他命（
原判決第六頁第二十七行至第七頁第一行），則郭珮甄相關供述
及其記事本相關記載各情，均非無瑕疵；上訴人帶同警方查獲其
所有之甲基安他命，僅能證明上訴人持有甲基安非他命；上訴人
與吳明雄間之行動電話通話紀錄，僅能證明上訴人與吳明雄間確
有以行動電話聯絡之事實，然並不能證明彼等間所交談之內容為
何。則為證明郭珮甄不利上訴人供述各情確屬事實，即應調查其
他必要之證據，以察其是否與事實相符。乃原判決未說明郭珮甄
不利上訴人供述各情究有何確切補強證據可資參照，逕以上情即
逕為不利上訴人之認定，致上訴意旨得據以指摘，其理由欠備，
遽行判決，難昭折服。上訴意旨指摘原判決不當，尚非全無理由
。按第三審法院應以第二審判決所確認之事實為判決基礎，刑事
訴訟法第三百九十四條第一項前段定有明文。原判決上述之違背
法令，影響於事實之確定，本院無可據以為裁判，應將原判決撤
銷，發回原審法院更為審判。原判決不另為無罪諭知部分，基於
審判不可分之原則，併予發回，附此敘明。
據上論結，應依刑事訴訟法第三百九十七條、第四百零一條，判
決如主文。
中    華    民    國  九十八  年    三    月  二十六  日
                      最高法院刑事第一庭
                          審判長法官  董  明  霈
                                法官  林  茂  雄
                                法官  張  祺  祥
                                法官  賴  忠  星
                                法官  林  秀  夫
      本件正本證明與原本無異
                                      書  記  官
中    華    民    國  九十八  年    四    月    二    日
                                                Ａ


司法院資訊處製作；財團法人民間司法改革基金會備份。
